【裁判字號】    90,判,114
【裁判日期】    900111
【裁判案由】    營利事業所得稅
【裁判全文】
最  高  行  政  法  院  判  決                      九十年度判字第一一四號
    原      告  興行實業股份有限公司
    代  表  人  甲○○
    被      告  財政部臺灣省南區國稅局
    代  表  人  許虞哲
右當事人間因營利事業所得稅事件，原告不服行政院中華民國八十七年十一月二十七
日台八十七訴字第五八二九六號再訴願決定，提起行政訴訟。本院判決如左：
    主  文
原告之訴駁回。
訴訟費用由原告負擔。
    事  實
緣原告八十四年度營利事業所得稅結算申報，原列報營業成本新臺幣（以下同）一○
七、四二七、二六七元，佣金支出二、○六七、七二八元，經被告初查調整核定營業
成本為一○五、三三○、六四九元，佣金支出一、三○○、三七一元，原告不服，申
經復查結果，除准追認營業成本八○○、五四八元外，佣金部分未准變更。原告仍為
不服，提起訴願、再訴願，遞遭決定駁回，遂提起行政訴訟。茲摘兩造訴辯意旨於
次：
甲、原告起訴意旨略謂：
一、按營利事業所得稅查核準則（下稱查核準則）第九十二條第四款明定「外銷佣金
    超過出口貨物價款百分之五，經依規定取得有關憑證，提出正當理由及證明文據
    並查核相符者，准予認定」。原告支付韓國、馬來西亞代理商佣金支出超過貨物
    價款百分之五，其原因係約定國外代理商須負責出售機器至國外當地的安裝、訓
    練機械之使用操作及保固期間之修護與相關之交際費支出，此等費用係國外代理
    商在國外負責支付。被告復查決定稱謂：「有關出售機械之安裝費用、訓練、維
    修及交際費，應分別按其所應歸屬之科目取具憑證分別列支．．．」等語，顯係
    誤解，因既係國外代理商負責支付，原告並未支付，當無法分別各科目取具憑證
    分別列支之理。經尋出原告與代理商原所訂合約所載明佣金率有百分之十之約定
    ，惟除上述佣金率外，代理商對上述代理商支付之安裝費用、參展等費用，尚未
    精確估計金額（馬來西亞參展有佣金率百分之五之約定），須代理後在國外確定
    所在國之銷售地區暨安裝、參展等額外津貼支付後，始能確定原告佣金支出之匯
    出金額。
二、按再訴願時原告補提載有佣金比率百分之十之文件，業經原告與代理商雙方所承
    認，為合意之合約，至外匯現鈔之支付有代理商收款之證明。
三、本件原處分及一再訴願決定，均有違誤，請判決併予撤銷等語。
乙、被告答辯意旨略謂：
一、經查原告支付韓國代理商佣金七七三、四三○元（營業額六、五九○、六二○元
    ），馬來西亞代理商二四九、七○四元（營業額二、四九七、○四○元）雖有匯
    付的證明，然兩筆佣金均超過貨物價款百分之五，且其與代理商所訂之合約，並
    未載明支付代理商之佣金比率，是無法認定原告應支付佣金之比率。另有關機械
    之安裝、訓練、維修及交際費，應分別按其所應歸屬之科目取具憑證分別列支，
    與佣金無涉，故原告列支超過貨物價款百分之五部分之佣金支出顯無正當理由。
    原告雖主張機械之安裝、訓練、維修及交際費支出係國外代理商負責支付，原告
    並未支付，當無法分別取具憑證分別列支，且因安裝費等費用尚未精確估計，須
    代理商在國外確定所在地國之銷售地區暨安裝、參展等額外津貼後始能確定原告
    佣金支出之匯出金額云云。惟原告與代理商所訂合約書無佣金支出之比率與一般
    之交易習慣不符，且無法確認原告應支付若干之佣金，另安裝、訓練、維修及交
    際費等支出均與佣金支出無關，原告以該等費用均包含於佣金支出中未予劃分，
    顯混淆不清，是其佣金支出超限之理由顯不足採。
二、依行為時查核準則第九十二條第五款第四目前段規定，支付國外代理商或代銷商
    之佣金，應提示雙方簽訂之合約。所稱簽訂之合約，係指正式簽訂之契約，尚不
    包括往來之函件，原告於復查時提示之佣金合約書影本，並未載明支付代理商之
    佣金比率，至原告於再訴願階段時補提載有佣金比率百分之十之文件，屬往來函
    件，並非簽訂之合約，尚難採據，是被告否准原告列報系爭佣金並無不合。
三、本件原處分及一再訴願決定，俱無不合，請判決駁回原告之訴等語。
    理  由
一、按「佣金或手續費支出，其立有契約者，應與契約之約定相核對，其超出部分應
    予剔除。」「外銷佣金超過出口貨物價款百分之五，經依規定取得有關憑證，提
    出正當理由及證明文據並查核相符者，准予認定。」「支付國外代理商或代銷商
    之佣金，應提示雙方簽訂之合約。已辦理結匯者，應提示結匯銀行書明匯款人及
    國外受款人姓名（名稱）、地址、結匯金額、日期等之結匯證明；未辦結匯者，
    應提示銀行匯付或轉付之證明文件。以票匯方式匯付者，應提示收款人確已實際
    收到該票匯款項或存入其帳戶之證明憑予認定。非屬代理商或代銷商，無法提示
    合約者，應於往來函電或信用狀載明給付佣金之約定事項。」行為時查核準則第
    九十二條第一款、第四款及第五款第四目分別定有明文。
二、本件原告八十四年度營利事業所得稅結算申報，列報佣金支出二、○六七、七二
    八元，其中原告支付韓國代理商佣金七七三、四三○元（營業額六、五九○、六
    二○元），馬來西亞代理商二四九、七○四元（營業額二、四九七、○四○元）
    等情，為訴辯雙方所不爭，且有原告所提出之匯付證明，附於原處分卷足據。前
    開原告支付予韓國、馬來西亞代理商佣金金額，業已超過出口貨物價款百分之五
    ，被告爰將前開佣金金額超過出口貨物價款百分之五部分計五六八、七五一元予
    以剔除。原告不服，循序提起本件行政訴訟，以如事實欄所示各節據為爭執。經
    查：
（一）依原告於申請復查時所提出其與代理商所訂立之合約書，並未載明支付代理商
      之佣金比率，依前述行為時查核準則第九十二條第一款、第四款之規定，自不
      得認定原告所述之應支付佣金比率。原告於提出再訴願時，雖提出經原告與其
      代理商簽署載有佣金比率百分之十之文件，惟該文件與原告原提出之合約內容
      不同，能否採信，並非無疑；又該文件屬雙方來往之函件，並非雙方所簽訂之
      合約書，原告此項主張依行為時查核準則第九十二條第一款之規定，仍非可採
      。
（二）原告另謂上開佣金支出超出出口貨物價款百分之五，係因其與國外代理商約定
      代理商須負責在國外的機械之安裝、訓練、修護與相關之交際費支出云云。惟
      原告之代理商縱須負擔前開費用，而前開費用又須轉由原告負擔，此費用與佣
      金之性質仍屬有別，原告將此費用之支出列為佣金支出，難認與行為時查核準
      則第九十二條第四款規定相符，自應予剔除。
三、綜上所述，本件原處分並無違誤，一再訴願遞予維持，亦無不合，原告起訴意旨
    求予撤銷，為無理由，應予駁回。
據上論結，本件原告之訴為無理由，爰依行政訴訟法施行法第二條、行政訴訟法第九
十八條第三項前段，判決如主文。
中    華    民    國       九十      年      一      月      十一       日
                    最 高 行 政 法 院  第 四 庭
                                審 判 長 法  官      葉  振  權
                                         法  官      姜  仁  脩
                                         法  官      吳  錦  龍
                                         法  官      劉  鑫  楨
                                         法  官      吳  明  鴻
右  正  本  證  明  與  原  本  無  異
                                         法院書記官  阮  桂  芬
中    華    民    國       九十      年      一      月      十二       日


司法院資訊處製作；財團法人民間司法改革基金會備份。
